臺灣高等法院刑事裁定
110年度聲字第4273號
聲明異議人
即受刑人    高翊庭



上列聲明異議人因違反毒品危害防制條例等案件，對於臺灣臺北
地方檢察署檢察官之執行指揮（108年執沒字第2147號），聲明
異議，本院裁定如下：
    主  文
聲明異議駁回。
    理  由
一、聲明異議意旨略以：聲明異議人即受刑人高翊庭因違反毒品
    危害防制條例等案件，經本院以105年度上訴字第1578號判
    決判處罪刑確定在案。判決書中已載明聲明異議人於本院審
    理時中已與被害人達成和解，並履行和解條件，被害人亦表
    示不再向聲明異議人等人追討，有附件和解書可憑；亦即，
    聲明異議人於本院宣判前，就結夥搶奪犯行已與被害人成立
    和解賠償損害，而和解之性質本即有以和解內容取代原受損
    害內容（即遭搶標的愷他命1包）之意，則本案被害人所受
    損害既已能獲得彌補，如此部分再諭知沒收或追徵，容有過
    苛之虞。參酌刑法第38條之1第5項所揭示「優先保障被害人
    因犯罪所生之求償權」之意旨，暨同法第38條之2第2項避免
    過苛之立法精神，認就聲明異議人之犯罪所得部分，自無再
    宣告沒收犯罪不法利得之必要等語。故臺灣臺北地方檢察署
    （下稱臺北地檢署）檢察官108年度執沒字第2147號執行顯
    為無理，故請求撤銷等語。
二、按受刑人或其法定代理人或配偶，以檢察官執行之指揮為不
    當者，得向諭知該裁判之法院聲明異議，刑事訴訟法第484
    條定有明文。所謂「檢察官執行之指揮不當」，係指就執行
    之指揮違法及執行方法不當等情形而言。又判決確定後即生
    效力，檢察官如依確定判決內容為指揮執行，自難指檢察官
    執行之指揮為違法或其執行方法不當。而刑罰之執行，除法
    院之確定判決或定執行刑之確定裁定有違法情事，經非常上
    訴或再審程序，加以撤銷或變更者外，檢察官應依指揮書附
    具之確定裁判書指揮刑罰之執行，最高法院102年度台抗字
    第1041號裁定意旨同此。而法律賦予執行檢察官執行指揮之
    裁量權，僅在發生違法裁量或有裁量瑕疵時，法院始有介入
    審查之必要，如執行檢察官已具體說明理由，且未有逾越法
    律授權、專斷等濫用權力之情事，自不得遽謂執行檢察官之
    執行指揮為不當。
三、經查：
  ㈠聲明異議人因違反毒品危害防制條例等案件，經本院於107年
    7月3日以105年度上訴字第1578號判決（下稱本院確定判決
    ）就原判決關於其有罪暨定應執行刑部分均撤銷，另判處「
    高翊庭販賣第三級毒品未遂，處有期徒刑參年，未扣案之販
    賣毒品所得新臺幣貳拾壹萬元沒收之，如全部或一部不能沒
    收時，以其財產抵償之；又犯結夥搶奪罪，處有期徒刑壹年
    玖月。上開徒刑部分，應執行有期徒肆年柒月。」嗣經最高
    法院以108年度台上字第1470號判決駁回上訴確定等情，有
    上述本院確定判決及本院被告前案紀錄表在卷可稽。是聲明
    異議人對檢察官就上開本院確定判決執行沒收犯罪所得之執
    行指揮（臺北地檢署108年度執沒字第2147號）認有不當，
    向本院聲明異議，其程序自屬合法，合先敘明。
　㈡聲明異議人前以上開相同情詞指摘檢察官執行不當向本院聲
    明異議，而經本院以110年度聲字第1679號裁定駁回。該案
    中經本院函請執行檢察官說明前揭沒收執行之依據及有無聲
    明異議人所指疑慮，經檢察官函覆略以：「本案沒收高翊庭
    販賣K他命之犯罪所得與和解無涉。就和解部分，業由原判
    決援用過苛條款免予沒收搶奪之不法利得，受刑人所指顯有
    誤會」等語，有臺北地檢署110年5月5日北檢邦投108執4318
    字第1109037381號函在卷可查（影印附本院卷）。參以上開
    本院確定判決所宣示主文，係就聲明異議人所犯販賣第三級
    毒品未遂罪部分沒收該犯行之犯罪所得新臺幣（下同）21萬
    元，其理由並說明「本件被告高翊庭獲得之販毒價金21萬元
    ，如宣告沒收，並無過苛之情形，應全數在其上開犯行項下
    ，依修正後刑法第38條之1第1項前段之規定諭知沒收，並依
    同條第3項規定，於全部或一部不能沒收。至被告高翊庭等3
    人結夥搶得應歸屬被害人所有之愷他命1包，因被告高翊庭
    等3人於本院審理中已積極與被害人達成和解，並履行和解
    條件，被害人亦表示不再向被告高翊庭等3人追討（見前揭
    和解書）；亦即，被告高翊庭等3人於本院宣判前，就其等
    結夥搶奪犯行已與被害人成立和解賠償損害，而和解之性質
    本即有以和解內容取代原受損害內容（即遭搶標的愷他命1
    包）之意，則本案被害人所受損害既已能獲得彌補，如此部
    分再諭知沒收或追徵，容有過苛之虞。參酌刑法第38條之1
    第5項所揭示『優先保障被害人因犯罪所生之求償權』之意旨
    （立法理由參照），暨同法第38條之2第2項避免過苛之立法
    精神，本院認就被告之犯罪所得部分，自無再宣告沒收犯罪
    不法利得之必要。」（參本院確定判決理由伍之㈡），換言
    之，本院確定判決理由已經詳細說明，而分別聲明異議人所
    犯販賣第三級毒品未遂之犯罪所得21萬元部分應予宣告沒收
    、追徵，至所犯結夥搶奪部分之犯罪所得愷他命1包部分則
    審酌聲明異議人業與被害人達成和解並履行，為避免過苛而
    就此部分犯罪所得不再宣告沒收。是聲明異議意旨顯然忽視
    本院確定判決已說明沒收販賣毒品所得價金21萬元並無過苛
    之情、應予沒收等節，僅引用該判決對於搶奪之犯罪所得不
    予沒收部分，而指摘檢察官之執行無理，實有斷章取義、混
    淆其所犯不同犯行、不同犯罪所得沒收之裁判之情，並無可
    採。
  ㈢且按刑法沒收之旨在於藉由剝奪犯罪所得以遏止犯罪，民事
    賠償制度則在於填補被害人所受損失，二者立法目的不同。
    是聲明異議意旨所指上開與搶奪犯罪被害人和解並賠償金錢
    部分與聲明異議人所犯販賣毒品罪部分無涉，聲明異議人販
    毒之犯罪所得21萬雖未經扣案，依法仍應剝奪其販賣毒品之
    犯罪所得，故本院確定判決仍就其販賣毒品罪部分諭知沒收
    犯罪所得並說明並無過苛之情，復經最高法院駁回上訴確定
    。從而，檢察官係依確定判決主文執行聲明異議人所有可供
    執行之金錢標的，要屬有據，不生聲明異議人所指違法之情
    。
四、綜上，本件檢察官依確定判決執行沒收程序，於法有據，並
    無執行指揮不當之處。聲明異議人對上述執行命令聲明異議
    ，為無理由，應予駁回。
據上論斷，爰依刑事訴訟法第486條，裁定如主文。　
中　　華　　民　　國　　110 　年　　12　　月　　23　　日
                  刑事第十四庭  審判長法　官  黃斯偉
                                      法　官  郭豫珍
                                      法　官  黎惠萍
以上正本證明與原本無異。
如不服本裁定，應於收受送達後五日內向本院提出抗告狀。
                                      書記官  楊筑鈞
中　　華　　民　　國　　110 　年　　12　　月　　23　　日